臺灣苗栗地方法院刑事判決
                                      110年度易字第208號
公  訴  人  臺灣苗栗地方檢察署檢察官
被      告  陳志興





選任辯護人  陳銘釗律師（法律扶助） 
上列被告因加重竊盜案件，經檢察官提起公訴（110年度偵字第2
313號），因被告於本院準備程序中，就被訴之事實為有罪之陳
述，經本院告知簡式審判程序意旨，並聽取當事人、辯護人之意
見後，本院裁定改依簡式審判程序審理，判決如下：
    主    文
陳志興犯侵入住宅竊盜罪，累犯，處有期徒刑肆月，如易科罰金
，以新臺幣壹仟元折算壹日。
未扣案之犯罪所得新臺幣參仟元沒收，於全部或一部不能沒收或
不宜執行沒收時，追徵其價額。
    犯罪事實
一、陳志興意圖為自己不法所有，基於竊盜之犯意，於民國104
    年1月21日17時許，前往位於苗栗縣○○鄉○○村○○○○○○○00號之
    檳榔攤（兼供住宅使用），假意向該檳榔攤之老闆鍾清松表
    示欲兌換零錢，鍾清松遂至鄰近某商店換得新臺幣（下同）
    100元紙鈔30張後返回檳榔攤，然已未見陳志興之蹤影，鍾
    清松便將紙鈔30張放在檳榔攤內之抽屜後，隨即至廚房烹煮
    晚餐；詎料陳志興竟侵入該檳榔攤內竊取紙鈔30張（共計金
    額3,000元）得手，並將飲用後之啤酒罐丟棄於檳榔攤內離
    去。嗣因鍾清松聽聞聲響後上前查看，發覺遭竊而報警處理
    ，經員警於啤酒罐上採得唾液檢體，鑑定比對後與陳志興之
    DNA-STR型別相符，始查悉上情。
二、案經苗栗縣警察局竹南分局報告臺灣苗栗地方檢察署檢察官
    偵查起訴。
    理    由
壹、證據能力之說明
    本件被告陳志興所犯非死刑、無期徒刑或最輕本刑有期徒刑
    三年以上之罪，亦非高等法院管轄第一審案件，且於準備程
    序進行中，被告先就被訴事實為有罪之陳述，經告以簡式審
    判程序之旨，並聽取當事人、辯護人之意見後，本院依刑事
    訴訟法第273條之1第1項之規定，裁定改行簡式審判程序，
    是本件之證據調查，依刑事訴訟法第273條之2規定，不受同
    法第159條第1項、第161條之2、第161條之3、第163條之1 
    及第164條至第170條規定之限制，合先敘明。
貳、實體方面
一、上開犯罪事實，訊據被告於偵查、本院準備程序及審理中均
    坦承不諱，核與被害人鍾清松於警詢時之證述大致相符（見
    偵卷第51至55頁），並有內政部警政署刑事警察局110年2月
    4日刑生字第1100900208號鑑定書、勘察採證同意書、採證
    照片附卷可考（見偵卷第59至67頁），足認被告之任意性自
    白與事實相符，洵值採信。故本案事證明確，被告犯行堪以
    認定，應予依法論科。
二、論罪科刑：
  ㈠按行為後法律有變更者，適用行為時之法律。但行為後之法
    律有利於行為人者，適用最有利於行為人之法律，刑法第2
    條第1項定有明文。查被告行為後，刑法第321條業於108年5
    月29日修正公布，並於同年5月31日生效施行。修正前刑法
    第321條第1項規定：「犯竊盜罪而有下列情形之一者，處6 
    月以上、5年以下有期徒刑，得併科新臺幣10萬元以下罰金
    ：一、侵入住宅或有人居住之建築物、船艦或隱匿其內而犯
    之者。二、毀越門扇、牆垣或其他安全設備而犯之者。三、
    攜帶兇器而犯之者。四、結夥三人以上而犯之者。五、乘火
    災、水災或其他災害之際而犯之者。六、在車站、埠頭、航
    空站或其他供水、陸、空公眾運輸之舟、車、航空機內而犯
    之者」；修正後則規定：「犯前條第1項、第2項之罪而有下
    列情形之一者，處6月以上、5年以下有期徒刑，得併科50萬
    元以下罰金：一、侵入住宅或有人居住之建築物、船艦或隱
    匿其內而犯之。二、毀越門窗、牆垣或其他安全設備而犯之
    。三、攜帶兇器而犯之。四、結夥三人以上而犯之。五、乘
    火災、水災或其他災害之際而犯之。六、在車站、埠頭、航
    空站或其他供水、陸、空公眾運輸之舟、車、航空機內而犯
    之」。經新舊法比較結果，以修正前之規定對被告較為有利
    ，依刑法第2條第1項前段規定，本件應適用被告行為時即修
    正前刑法第321條第1項規定論處。是核被告所為，係犯修正
    前刑法第321條第1項第1款之侵入住宅竊盜罪。
  ㈡刑之加重、減輕事由：
  ⒈按刑法第47條第1項有關累犯加重本刑之規定，不生違反憲法
    一行為不二罰原則之問題。惟其不分情節，基於累犯者有其
    特別惡性及對刑罰反應力薄弱等立法理由，一律加重最低本
    刑，於不符合刑法第59條所定要件之情形下，致生行為人所
    受之刑罰超過其所應負擔罪責之個案，其人身自由因此遭受
    過苛之侵害部分，對人民受憲法第8條保障之人身自由所為
    限制，不符憲法罪刑相當原則，牴觸憲法第23條比例原則。
    於此範圍內，有關機關應自本解釋公布之日起2年內，依本
    解釋意旨修正之。於修正前，為避免發生上述罪刑不相當之
    情形，法院就該個案應依本解釋意旨，裁量是否加重最低本
    刑，司法院釋字第775號解釋文參照。經查，被告前因施用
    毒品、搶奪、詐欺等案件，經法院分別判決處有期徒刑6月
    、5月、9月、3月確定，並經本院以100年度聲字第898 號裁
    定應執行有期徒刑1年6月，嗣於101年12月7日縮短刑期假釋
    出監，於102年1月26日縮刑期滿假釋未經撤銷視為執行完畢
    ，有臺灣高等法院被告前案紀錄表在卷可查。是被告因前案
    受有期徒刑執行完畢後，5年以內故意再犯有期徒刑以上之
    本罪，該當累犯之要件。被告曾因同樣係不法侵害他人財產
    法益之搶奪案件經徒刑執行完畢後，理應產生警惕作用，返
    回社會後能因此自我控管，不再觸犯有期徒刑以上之罪，然
    卻故意再犯本案之竊盜罪，足見前案之徒刑執行無成效，被
    告對於刑罰之反應力顯然薄弱。本院斟酌上情，認本案應依
    刑法第47條第1項之規定加重其刑。
  ⒉而被告於本院109年度訴字第517號強盜案件中，經財團法人
    為恭紀念醫院精神醫療中心鑑定其精神狀態，鑑定結果略以
    ：被告104年車禍頭部受傷，導致精神障礙，主要症狀為憂
    鬱，無明顯精神病症狀，但其智能障礙達輕度智能不足範圍
    內，因此各案在平時及案發時之精神狀況為辨識其行為違法
    與依辨識而行為之能力顯著降低之程度等情，有為恭醫療財
    團法人為恭紀念醫院109年12月17日司法鑑定報告書在卷可
    參（見本院卷第111至115頁）；又經本院再次函詢財團法人
    為恭紀念醫院之結果，上開鑑定書所載104年車禍之事，實
    應係99年11月2日車禍受傷，而為誤載，有該院110年8月31
    日為恭醫字第1100000415號函附卷可考（見本院卷第145頁
    ）。參酌上開鑑定報告書係醫療院所參酌被告之病史、精神
    檢查、心理測驗、臨床診斷等情，本於專業知識與經驗綜合
    判斷結果，無論鑑定資格、論斷基礎、論理過程及鑑定方法
    ，均無明顯瑕疵，並已就誤載處為更正說明，此部分並有被
    告之就診病歷可證其實（見本院卷第119至137之被告就診病
    歷）；足見被告於104年1月21日為本案犯行時，因受99年11
    月2日車禍傷勢之影響，其精神狀態已達因精神障礙或其他
    心智缺陷致辨識能力顯著減低之情形，爰依刑法第19條第2 
    項之規定減輕其刑；又被告有前述刑之加重、減輕事由，爰
    依刑法第71條第1項規定，先加後減之。
  ㈢爰以行為人之責任為基礎，審酌被告正值壯年，且係具有工
    作能力之人，更有多次竊盜前科（見本院卷附臺灣高等法院
    被告前案紀錄表，累犯部分不予重複評價），竟仍不知悔改
    ，不循正當途徑獲取財物，恣意侵入住宅竊取他人之物，顯
    然欠缺尊重他人財產權之觀念，所為實應非難；兼衡其犯罪
    動機、手段、目的，犯後坦承所為、正視己過之態度，及自
    陳高中肄業之智識程度，於另案執行前從事鐵工、每日收入
    約1,600元，獨居之家庭生活狀況（見本院第164頁）等一切
    情狀，量處如主文所示之刑，並諭知易科罰金之折算標準，
    以資懲儆。
三、沒收部分：
    被告竊得之現金3,000元，屬被告犯罪所得之財物，且未扣
    案，亦未經合法發還予告訴人，爰依刑法第38條之1第1項前
    段、第3項之規定宣告沒收，並諭知於全部或一部不能沒收
    或不宜執行沒收時，追徵其價額。
據上論斷，應依刑事訴訟法第273條之1第1項、第299條第1項前
段，刑法第2條第1項前段、第2項、第47條第1項、第19條第2項
、第38條之1第1項前段、第3項，修正前刑法第321條第1項第1款
，判決如主文。
本案經檢察官唐先恆提起公訴，檢察官馮美珊、林宜賢到庭執行
職務。
中　　華　　民　　國　 110　　年　　9 　　月　　8 　　日
                  刑事第四庭  法  官  申惟中
以上正本證明與原本無異。　　　　　　　　　　　　　　　　如不服本判決應於收受判決後20日內向本院提出上訴書狀，並應敘述具體理由。其未敘述上訴理由者，應於上訴期間屆滿後20日內向本院補提理由書(均須按他造當事人之人數附繕本)「切勿逕送上級法院」。告訴人或被害人如對本判決不服者，應具備理由請求檢察官上訴，其上訴期間之計算係以檢察官收受判決正本之日期為準。　　　　　　　　　　　　　　　　　　　　　　　   　　　　　　　　　　　　　書記官　陳邦旗　　　　　　
中　　華　　民　　國　　110 　年　　9 　　月　　8 　　日

附錄本案論罪科刑法條：
修正前中華民國刑法第321 條
犯竊盜罪而有下列情形之一者，處 6 月以上、5 年以下有期徒
刑，得併科新臺幣 10 萬元以下罰金：
一、侵入住宅或有人居住之建築物、船艦或隱匿其內而犯之者。
二、毀越門扇、牆垣或其他安全設備而犯之者。
三、攜帶兇器而犯之者。
四、結夥三人以上而犯之者。
五、乘火災、水災或其他災害之際而犯之者。
六、在車站、埠頭、航空站或其他供水、陸、空公眾運輸之舟、
    車、航空機內而犯之者。
前項之未遂犯罰之。